臺灣彰化地方法院刑事判決
111年度易字第523號
公  訴  人  臺灣彰化地方檢察署檢察官
被      告  黃浚典



上列被告因加重竊盜案件，經檢察官提起公訴（111年度偵字第4
03號），本院判決如下：
    主  文
黃浚典犯業務侵占罪，累犯，處有期徒刑柒月；又犯踰越安全設
備竊盜罪，累犯，處有期徒刑柒月；又犯毀損他人物品罪，累犯
，處拘役參拾日，如易科罰金，以新臺幣壹仟元折算壹日。有期
徒刑部分，應執行有期徒刑玖月。
未扣案之犯罪所得塑膠棧板肆塊、鋁圈壹個，均沒收，於全部或
一部不能沒收或不宜執行沒收時，均追徵其價額。
    犯罪事實
一、黃浚典於民國110年11月5日係陳楚剛所經營、位於彰化縣○○
    鄉○○路○0○00號資源回收場之員工，負責管理資源回收場之
    物品，為從事業務之人。詎黃浚典竟意圖為自己不法之所有
    ，基於業務侵占之犯意，於民國110年11月5日19時2分許，
    在上址資源回收場，將其業務上持有、放置在資源回收場內
    、價值共約新臺幣(下同)600元之塑膠棧板4塊，搬運至車牌
    號碼000-0000號自用小貨車上，載運離去而侵占入己。
二、黃浚典於110年11月21日15時39分許，已非陳楚剛上址資源
    回收場之員工，竟意圖為自己不法之所有，基於竊盜之犯意
    ，自該回收場側邊屬於安全設備之烤漆浪板縫隙處，踰越進
    入回收場內，徒手竊取陳楚剛所有、放置在資源回收場內、
    價值約800元之鋁圈1個，得手後，將該鋁圈放置在其所有之
    車牌號碼000-000號普通重型機車上，欲載運離去，然因上
    址資源回收場之大門以鐵鍊上鎖，黃浚典遂另基於毀損他人
    物品之犯意，於110年11月21日15時44分許，持該回收場內
    之大型鐵剪，將大門鐵鍊剪斷損壞，足以生損害於陳楚剛。
三、案經陳楚剛訴由彰化縣警察局和美分局報告臺灣彰化地方檢
    察署檢察官偵查起訴。
    理  由
一、本判決所引用被告以外之人於審判外之言詞或書面陳述，而
    不符合刑事訴訟法第159條之1至第159條之4之規定者，檢察
    官、被告黃浚典均已明示同意作為證據（本院卷第148至149
    頁），本院審酌各該證據製作時之情況，並無違法不當之情
    事，以之作為證據應屬適當，依刑事訴訟法第159條之5第1
    項之規定，認均具有證據能力。
二、訊據被告固坦承有毀損告訴人陳楚剛上址資源回收場大門鐵
    鍊之犯行，惟矢口否認有何業務侵占、竊盜等犯行，辯稱：
    塑膠棧板我有載走，但是我有再載回來，我載走的鋁圈是我
    的云云。經查：
　㈠被告前係告訴人陳楚剛所經營、位於彰化縣○○鄉○○路○0○00號
    資源回收場之員工，於110年11月中旬離職之事實，業據被
    告、告訴人陳楚剛陳述一致（見偵卷第165頁被告筆錄；偵
    卷第123頁、本院卷第180至181頁告訴人筆錄），應堪認定
    。告訴人於本院審理時證稱：被告上班時間正常是8時到17
    、18時，拿塑膠棧板時他還是我的員工，塑膠棧板都被告在
    整理的，是他管理的。…我負責辦公室裡，他負責外場，場
    內的東西，還有去外面載回收物品回來都是他的工作，外面
    的東西當初都是他管的，我只負責買賣等語（本院卷第183
    頁、第188至189頁），佐以被告供稱：我110年11月5日拿塑
    膠棧板是為了怕工作時貨車後斗的空隙太大，怕載的貨物掉
    下來，才用塑膠棧板阻隔等語（偵卷第12至13頁、第166頁
    ），也提到自己於110年11月5日仍在資源回收場工作，且工
    作時可以取用塑膠棧板，顯見被告於110年11月5日仍為該資
    源回收場之員工，為從事業務之人，放置在資源回收場內之
    塑膠棧板為被告業務上持有之物，亦堪認定。
　㈡被告坦承於110年11月5日19時2分許，在上址資源回收場，有
    將價值約600元之塑膠棧板4塊，搬運至車牌號碼000-0000號
    自用小貨車內載運離去之事實（見偵卷第12至13頁、第165
    至166頁被告之供述），且經告訴人於警詢、偵查中證述明
    確（偵卷第18頁、第123至124頁），復有110年11月5日資源
    回收場之監視器影像照片、車牌號碼000-0000號自用小貨車
    之車號查詢汽車車籍在卷可稽（偵卷第25至27頁、第173頁
    ），堪以認定。被告雖辯稱：我隔天有將塑膠棧板載回資源
    回收場云云，但告訴人證稱：被告後來沒有將塑膠棧板4塊
    載回資源回收場。…我覺得我的銅數量不對，我查錄影帶，
    才發現110年11月5日19時許，被告去拿了棧板，但被告那時
    已下班，卻還拿了棧板4塊，我看監視器有看到他把棧板放
    到車上，棧板是我們資源回收場的物品。…事後確實沒有看
    到塑膠棧板4塊有被載回去，車子出入時我都有在看，我沒
    有看到他隔天有載回來，我分得清楚他到底有沒有拿回來，
    因為我都會看，出入貨我都會看等語（偵卷第124頁、本院
    卷第173至174頁、第184頁），參酌被告載走塑膠棧板的時
    間已經是110年11月5日19時2分，依告訴人所述，此時已經
    是被告的下班時間，被告亦供稱：我拿塑膠棧板的時候已經
    下班了等語（本院卷第195頁），而被告當時是住在資源回
    收場內的鐵皮屋（見本院卷第175、186頁告訴人筆錄、第19
    5至196頁被告筆錄），因此被告若是工作上需要使用塑膠棧
    板，則於當天使用後，必然也會返回資源回收場，然被告卻
    於下班後以貨車載走塑膠棧板，足認被告係意圖為自己不法
    之所有，將其業務上持有、放置在資源回收場內之塑膠棧板
    載離而侵占入己，其所辯有於隔天將塑膠棧板載回云云，難
    認可採。
　㈢被告於110年11月21日15時39分許，此時已非告訴人上址資源
    回收場之員工，仍有前往告訴人上址之資源回收場，自該資
    源回收場側邊之烤漆浪板縫隙處，踰越進入回收場內，徒手
    將陳楚剛所有、價值800元之鋁圈1個，搬運至其所有之車牌
    號碼000-000號普通重型機車上，欲離去時，因該回收場大
    門以鐵鍊上鎖，被告遂另基於毀損他人物品之犯意，於同日
    15時44分許，持該回收場內之大型鐵剪，將大門鐵鍊剪斷損
    壞，足以生損害於告訴人等事實，亦據被告坦承不諱（偵卷
    第14至15頁、第167頁、本院卷第119、147、192頁），且經
    告訴人於警詢、偵查中及本院審理時證述明確（偵卷第18頁
    、第123至124頁、本院卷第176至179頁、第189頁），復有1
    10年11月21日資源回收場之監視器翻拍照片、車牌號碼000-
    000號重型機車之車輛詳細資料報表、被告剪斷之大門鐵鍊
    照片在卷足憑（偵卷第37至55頁、第81、153頁），堪以認
    定。又告訴人證稱：回收場裡面都是買賣的東西，通常鋁圈
    是放在我辦公室前面，每項物品依材質分類，剛好鋁是在我
    辦公室前面。…被告他們家的東西放哪裡跟我的東西被在哪
    裡，我都知道，被告拿走的鋁圈確定是我的，不可能混在一
    起，被告的東西不會放外面，放在外面的東西都是我的，而
    且鋁圈也有好幾個。…被告拿鋁圈的位置之前有提供給警方
    ，就是偵卷編號22照片標出的位置語（本院卷第177、187、
    189頁），已明確指稱被告拿走的鋁圈1個是資源回收場的物
    品。且依卷附110年11月21日的監視器影像照片（偵卷第45
    至47頁照片編號22至24），顯示被告確實是在資源回收場的
    大門旁拿走鋁圈1個，被告拿走鋁圈的位置，該處原本所放
    置的鋁圈不只1個，旁邊並有放置資源回收場的其他回收物
    品，堪認該處放置之鋁圈應屬於資源回收場之物品，而非被
    告個人所有之物，被告所辯載走的鋁圈1個是其所有之物云
    云，不足採信。
　㈣綜上所述，本件事證明確，被告業務侵占、踰越安全設備竊
    盜及毀損他人物品等犯行，均堪以認定，應依法論科。
三、論罪科刑部分：
　㈠核被告就犯罪事實一所為，係犯刑法第336條第2項之業務侵
    占罪；就犯罪事實二所為，係犯刑法第321條第1項第2款之
    踰越安全設備竊盜罪（按該資源回收場之烤漆浪板係因防閑
    而設，與牆垣係用土磚作成之性質有間，故認定屬於安全設
    備），及刑法第354條之毀損他人物品罪。
　㈡被告於犯罪事實一所為應成立刑法第336條第2項之業務侵占
    罪，起訴意旨認被告係犯刑法第320條第1項之竊盜罪，尚有
    未洽，惟基本社會事實相同，本院應予審理，並依法變更起
    訴法條（已補充告知被告變更後之罪名，見本院卷第194頁
    審判筆錄）。
　㈢被告所犯上開3罪，犯意各別，行為互異，應分論併罰。
　㈣被告前因施用毒品案件，經本院以107年度訴字第107號判處
    有期徒刑9月確定，於108年1月29日縮刑期滿執行完畢，有
    上開案號刑事判決書（本院卷第151至152頁）、臺灣高等法
    院被告前案紀錄表在卷可按，其受有期徒刑之執行完畢，5
    年以內故意再犯有期徒刑以上之罪，符合刑法第47條第1項
    累犯所定之要件，且依司法院大法官釋字第775號解釋意旨
    ，審酌被告於上開案件執行完畢後，又故意再犯本案各罪，
    顯見前案徒刑之執行並無顯著成效，被告對刑罰之反應能力
    薄弱，再參酌本案被告各次犯罪情節，並無因適用刑法第47
    條第1項規定加重最低本刑致無法處以最低法定本刑，而使
    其所受刑罰超過所應負擔罪責之罪刑不相當情形，是被告所
    犯上開各罪，均依刑法第47條第1項之規定，各加重其刑。
　㈤爰以行為人之責任為基礎，審酌被告正值壯年，不思循正途
    獲取財物，竟侵占其業務上持有之塑膠棧板，復於離職後，
    竊取告訴人資源回收場之鋁圈及損壞大門鐵鍊，造成告訴人
    受有財產上之損害，犯後未能與告訴人和解之犯後態度，及
    其各次犯罪之手段、所得財物價值、毀損情節、被告智識程
    度為國中畢業、現從事拆除、園藝景觀工作等一切情狀，分
    別量處如主文所示之刑，就毀損他人物品罪部分，並諭知易
    科罰金之折算標準。復審酌被告所犯業務侵占、踰越安全設
    備竊盜罪，均為侵害告訴人財產法益之犯罪，犯罪時間相近
    ，都在110年11月間，並斟酌被告實行上開2罪之不法內涵、
    侵害法益程度等情，為整體非難評價後，依刑法第51條第5
    款之規定，定其應執行之刑為有期徒刑9月。
四、關於沒收：按犯罪所得，屬於犯罪行為人者，沒收之，於全
    部或一部不能沒收或不宜執行沒收時，追徵其價額，刑法第
    38條之1第1項前段、第3項定有明文。本件被告於業務上侵
    占之塑膠棧板4塊、行竊所得之鋁圈1個，均屬於被告之犯罪
    所得，應依刑法第38條之1第1項前段之規定宣告沒收之，並
    依同條第3項之規定，諭知於全部或一部不能沒收或不宜執
    行沒收時，追徵其價額。
據上論斷，應依刑事訴訟法第299條第1項前段、第300條，判決
如主文。
本案經檢察官吳宗達提起公訴，檢察官黃建銘、鄭安宇到庭執行
職務。
中　　華　　民　　國　　111 　年　　10　　月　　13　　日
                  刑事第二庭    法  官  王素珍
以上正本證明與原本無異。
如不服本判決應於收受判決後20日內向本院提出上訴書狀，並應
敘述具體理由。其未敘述上訴理由者，應於上訴期間屆滿後20日
內向本院補提理由書（均須按他造當事人之人數附繕本）「切勿
逕送上級法院」。
告訴人或被害人對於判決如有不服具備理由請求檢察官上訴者，
其上訴期間之計算係以檢察官收受判決正本之日期為準。
中　　華　　民　　國　　111 　年　　10　　月　　13　　日
                                書記官　王心怡
附錄本案論罪科刑法條：
中華民國刑法第336條第2項
對於業務上所持有之物，犯前條第1項之罪者，處6月以上5年以
下有期徒刑，得併科9萬元以下罰金。
中華民國刑法第321條第1項第2款
犯前條第1項、第2項之罪而有下列情形之一者，處6月以上5年以
下有期徒刑，得併科50萬元以下罰金：
二、毀越門窗、牆垣或其他安全設備而犯之。
中華民國刑法第354條
毀棄、損壞前二條以外之他人之物或致令不堪用，足以生損害於
公眾或他人者，處2年以下有期徒刑、拘役或1萬5千元以下罰金
。